【裁判字號】    99,交聲,110
【裁判日期】    990129
【裁判案由】    聲明異議
【裁判全文】
臺灣高雄地方法院交通事件裁定         99年度交聲字第110號
原處分機關  交通部公路總局高雄區監理所
異  議  人
即受處分人  甲○○
上列異議人即受處分人因違反道路交通管理處罰條例案件，對於
交通部公路總局高雄區監理所中華民國99年1 月4 日所為之處分
（原處分案號：高監自裁字第裁80-Z00000000號），聲明異議，
本院裁定如下：
    主  文
原處分撤銷。
甲○○汽車駕駛人，駕駛汽車經測試檢定酒精濃度超過規定標準
，處罰鍰新臺幣參萬肆仟伍佰元，並應吊扣普通小型車駕駛執照
拾貳月，及參加道路交通安全講習。
    理  由
一、原處分意旨略以：受處分人即異議人（下稱異議人）於民國
    99年1 月3 日晚間10時4 分許，駕駛車號ZM-7209 號自用小
    客車，行經國道10號東向5 公里處，經員警攔停測得其呼氣
    酒精濃度達每公升0.54毫克，並掣單舉發，爰依道路交通管
    理處罰條例第35條第1 項第1 款之規定，裁處罰鍰新臺幣（
    下同）3 萬4,500 元，吊扣駕駛執照12個月，並應參加道路
    交通安全講習等語。
二、聲明異議意旨係以：異議人於上揭時、地，因酒後駕駛自用
    小客車之行為，為警開立罰單，因其無自用小客車之駕駛執
    照，故遭吊扣者為其職業聯結車駕駛執照，然其目前以開職
    業聯結車駕駛為業，亟需職業聯結車之駕駛執照，倘若該駕
    照被吊扣，將使其家庭生活陷入困境，為此聲明異議，請求
    撤銷原處分吊扣駕駛執照之處分等語。
三、按汽車駕駛人飲用酒類或其他類似物後，其吐氣所含酒精濃
    度超過每公升0.25毫克或血液中酒精濃度超過百分之0.05以
    上，不得駕車；又汽車駕駛人，駕駛汽車經測試檢定有酒精
    濃度超過規定標準者，處1 萬5,000 元以上6 萬元以下罰鍰
    ，並當場移置保管該汽車及吊扣其駕駛執照1 年；因而致人
    受傷者，並吊扣其駕駛執照2 年；又汽車駕駛人，有第35條
    第1 項規定之情形，應接受道路交通安全講習，道路交通安
    全規則第114 條第2 款、道路交通管理處罰條例第35條第1
    項第1 款、第24條第1 項第2 款分別定有明文。
四、經查：
  (一)本件異議人於前揭時、地，因酒後駕駛上開自用小客車，經
    警測試檢定酒精濃度每公升0.54毫克，超過規定標準（0.4-
    0.55毫克）之行為，原處分機關因此裁處異議人罰鍰3 萬4,
    500 元，吊扣駕駛執照12個月，並應參加道路交通安全講習
    ，因異議人於違規當時僅領有職業聯結車駕駛執照，並無普
    通小型車駕駛執照（按持有職業聯結車駕駛執照可駕駛普通
    小型車），原處分機關所吊扣者為其職業聯結車駕駛執照等
    情，為異議人所是認，並有內政部警政署國道公路警察局99
    年1 月3 日高市警交字第Z00000000 號舉發違反道路交通管
    理事件通知單、原處分機關99年1 月4 日高市交裁字第裁80
    -Z00000000號違反道路交通管理事件裁決書、違反道路交通
    管理事件不服裁決聲明異議案件移送書、證號查詢汽車駕駛
    人資料在卷可稽（見交聲卷第2 、3 、7 、9 、15頁），此
    部分之事實應堪認定。
  (二)道路交通管理處罰條例第68條原規定：「汽車駕駛人，因違
    反本條例及道路交通安全規則之規定，受吊扣或吊銷駕駛執
    照處分時，吊扣或吊銷其持有各級車類之駕駛執照」。惟該
    規定業於94年12月14日修正，並於95年3 月1 日施行，修正
    後已刪除關於「吊扣」之文字，修正理由係以原條文將違規
    駕駛人所持有之各級車類駕駛執照一併吊扣或吊銷，失之過
    酷，影響人民工作及生活甚鉅，故刪除原條文關於「吊扣」
    之文字，亦即廢止「受吊扣駕駛執照處分時，吊扣其持有各
    級車類之駕駛執照」部分之規定。依修正後該條之規定，受
    吊扣駕駛執照處分時，僅得吊扣違規當時所駕車類之駕駛執
    照，而無吊扣其持有各級車類駕駛執照之法律依據。本件異
    議人既係駕駛自用小客車違反道路交通管理處罰條例第35條
    第1 項第1 款之規定，應受吊扣駕駛執照之處罰，則依同條
    例第68條之現行規定，僅能吊扣其普通小型車駕駛執照，縱
    使異議人違規當時僅領有職業聯結車駕駛執照，而未領有普
    通小型車駕駛執照，亦無轉而吊扣職業聯結車駕駛執照之法
    律依據。原處分機關逕行裁處吊扣異議人之駕駛執照，而未
    限定於異議人違規時所駕駛自用小客車之駕駛執照，自係吊
    扣異議人現有之職業聯結車駕駛執照，此即與道路交通管理
    處罰條例第68條規定不合，違反法律保留原則，當屬違法處
    分。另按行政行為採取方法所造成之損害，不得與欲達成目
    的之利益顯失均衡，行政程序法第7 條第3 款亦明揭行政處
    分所應遵循之比例原則。原處分機關於本件異議人酒後駕駛
    自用小客車違規之情形，逕為吊扣其職業聯結車駕駛執照之
    處分，雖可達成禁止異議人酒後駕駛普通小型車之目的，然
    亦同時造成剝奪異議人駕駛職業聯結車，致其因無法工作，
    家庭生活陷入困境之結果，所造成之損害與所欲達成目的之
    利益，顯然失衡，有違比例原則。
  (三)本件異議人領有職業聯結車駕駛執照，其駕駛普通小型車違
    反道路交通管理處罰條例第35條第1 項第1 款之規定，自應
    限制其駕駛普通小型車之權利，而非限制其駕駛職業聯結車
    之權利，尚不得因異議人無較低等級之駕駛執照可供吊扣，
    即率爾吊扣較高等級之駕駛執照，故異議人上開交通違規行
    為，依法應吊扣者為普通小型車駕駛執照，至實際上如何執
    行，則宜由交通主管機關負責，附此敘明。
五、綜上所述，原處分關於吊扣異議人職業聯結車駕駛執照部分
    ，有違道路交通管理處罰條例第68條之規定，異議人聲明異
    議，為有理由，又因本件酒後駕車只有一個交通違規行為，
    而且有關其處罰效果之罰鍰、吊扣駕駛執照與參加道路交通
    安全講習等，與該交通違規行為是否存在均無從分離，從而
    ，應由本院將原處分上開違誤部分予以撤銷，自為裁定如主
    文第2 項所示之諭知。
六、依道路交通管理處罰條例第87條第2 項、第35條第1 項第1
    款、第24條第1 項第2 款，道路交通案件處理辦法第20條前
    段，裁定如主文。
中    華    民    國    99    年    1     月    29    日
                      交通法庭  法  官  葉文博
以上正本證明與原本無異。
如不服本裁定應於送達後5 日內向本院提出抗告狀。
中    華    民    國    99    年    1     月    29    日
                                書記官  李柏親

司法院資訊處製作；財團法人民間司法改革基金會備份。
